臺灣高雄地方法院民事判決　九十一年度簡上字第一八號
　　上　訴　人　甲○○
　　被上訴人　　威翔實業股份有限公司
　　法定代理人　乙○○
　　訴訟代理人　丙○○
右當事人間請求返還所有物事件，上訴人對於中華民國九十年十二月六日本院岡山簡
易庭九十年度岡簡字第一四五號第一審判決提起上訴，本院判決如左：
    主      文
上訴駁回。
第二審訴訟費用由上訴人負擔。
    事實及理由
一、上訴人起訴主張：如附表所示之木質原木桌一張、木質茶盤一只、木質原木泡茶
    椅六張（以下合稱系爭動產）等物，係上訴人於民國八十四年十月十三日向三合
    奇木藝品社購買，價金共計新臺幣（下同）十三萬七千五百元，並置於屏東縣鹽
    埔鄉○○村○○路二四之六號內，惟遭被上訴人誤認係台灣屏東地方法院（下稱
    屏東地院）八十八年度執字第一二七五四號強制執行事件債務人即上訴人之父胡
    仁所有，而聲請屏東地方法院以上開執行事件於八十八年十二月一日查封，嗣經
    拍賣執行，由被上訴人承受，惟系爭動產確屬上訴人所有，爰依民法第七百六十
    七條、第一百八十四條，請求判決命被上訴人返還如附表所示之系爭動產，如不
    能返還時，應賠償十三萬七千五百元，並陳明願供擔保請准宣告假執行等語。
二、被上訴人則以：系爭動產確屬被上訴人所有，被上訴人業經由強制執行程序承受
    取得所有權，上訴人仍本於所有權請求返還，顯無理由，上訴人依民法第一百八
    十四條請求損害賠償，亦需就被上訴人有何侵權行為負舉證責任；且於上開強制
    執行程序，上訴人與上訴人之妻胡黃瓊蘭業已先後向屏東地院潮州簡易庭提起第
    三人異議之訴，均經屏東地院判決認定上訴人及胡黃瓊蘭並非系爭動產所有人，
    判決上訴人與上訴人之妻胡黃瓊蘭敗訴確定，是以上訴人之請求無理由，請求判
    決駁回上訴人之訴，並陳明願供擔保請准宣告免為假執行等語，資為抗辯。
三、原審認上訴人未能舉證系爭動產確為其所有，故為上訴人敗訴之判決，並駁回其
    假執行之聲請，上訴人不服原審判決，提起上訴，並聲明（一）原判決廢棄，（
    二）右開廢棄部分被上訴人應將原審判決如附表所示之木質原木桌一張、木質茶
    盤一只、木質原木泡茶椅六張返還於上訴人，如不能返還時，應賠償上訴人十三
    萬七百五百元，（三）第一、二審訴訟費用由被上訴人負擔。被上訴人則認為原
    判決並無不當，為此聲明（一）上訴駁回，（二）上訴費用由上訴人負擔。
四、兩造不爭執之事實：被上訴人據屏東縣埔鄉調解委員會八十七年度民調字第○
    七四號調解書為執行名義，聲請查封債務人胡仁即上訴人之父位於屏東縣埔鄉
    ○○村○○路二四之六號住所內之動產，屏東地院民事執行處於八十八年十二月
    一日在前開住所查封胡仁占有如附表之系爭動產（該院八十八年度執字第一二七
    五四號民事執行程序），該執行程序嗣於九十年四月九日因無人應買而由債權人
    即被上訴人承受在案，又上訴人之妻胡黃瓊蘭及上訴人分別於前開執行程序終結
    前，向屏東地院提起第三人異議之訴，惟均經判決敗訴確定之事實，業經本院調
    取前揭屏東地院八十八年度執字一二七五四號執行程序卷、八十九年度潮簡字第
    五八號、八十九年度簡上字第六六號及八十九年度潮簡字第三二八號、八十九年
    度簡上字第一二三號第三人異議之訴一、二審卷各一宗，核閱屬實，兩造就此亦
    不爭執，自堪信為真實。
五、按所有人對於無權占有或侵奪其所有物，得請求返還之，民法第六百六十七條前
    段定有明文。查上訴人主張系爭動產為其所有，並依前開條文請求被上訴人返還
    系爭動產，固據其提出照片、估價單、土地所有權狀等件為證，並有證人鍾錦元
    、吳忠諭、余順安、陳奇伯、賴玉珠等人之證言可佐，惟民法第六百六十七條前
    段之要件，須以上訴人就系爭動產有所有權為前提，是本件首應審究者，端視上
    訴人就系爭動產是否有所有權。
六、按強制執行上之拍賣，應解為買賣之一種，即以拍定人為買受人，而拍賣機關代
    替債務人立於出賣人之地位，最高法院四十七年度台上字第一五二號、四十九年
    度台抗字第八三號及八十五年度台抗字第一九八號判例意旨，可資參照。故拍定
    人或承受人取得所有權乃係繼受取得，因此有民法第八百零一條善意取得規定之
    適用。本件上訴人之父胡仁於前揭屏東地院民事執行程序查封時，雖當場陳明系
    爭動產非其所有，有查封筆錄附前開執行卷可查，惟尚難據此認定無上揭善意取
    得規定之適用，蓋債務人迴避還債，此乃人之常情，是難依債務人於查封時所為
    之陳述，而認定強制執行程序之承受人於承受查封之標的物時為惡意。且上訴人
    之妻胡黃瓊蘭及上訴人已分別於前開執行程序終結前，主張系爭動產之所有權為
    其所有，而提起第三人異議之訴，惟均經屏東地院判決敗訴確定，已如前述，益
    可說明被上訴人於本件強制執行程序之買賣關係為善意取得系爭動產，從而被上
    訴人取得系爭動產，自有民法第八百零一條善意取得規定之適用。故縱令前開證
    人鍾錦元、吳忠諭、余順安、陳奇伯、賴玉珠等人之證言屬實，系爭動產確為上
    訴人所購買，惟系爭動產之所有權，已由被上訴人善意取得，上訴人就系爭動產
    已無所有權可言。
七、綜上所述，上訴人既非為系爭動產之所有權人，故其本於所有權人之地位，依民
    法第七百六十七條、第一百八十四條之規定，請求被上訴人返還如附表所示之系
    爭動產，如不能返還時，應賠償上訴人十三萬七千五百元，即屬無據，應予駁回
    。原審為上訴人敗訴之判決，並駁回其假執行之聲請，並無不當，上訴意旨聲明
    廢棄，非有理由，應予駁回。又因本案事證已臻明確，兩造其餘主張陳述及所提
    之證據，均毋庸再予審酌，附此敘明。
八、據上論結，本件上訴為無理由，依民事訴訟法第四百三十六條之一第三項、第四
    百四十九條第一項、第七十八條，判決如主文。
中　　　華　　　民　　　國　　九十一　　年　　　七　　　月　　　二　　　日
                              臺灣高雄地方法院民事第五庭
~B審判長法官　黃國川
~B法　　　官　林雯娟
~B法　　　官　吳為平
右為正本係照原本作成。
本判決不得上訴。
中　　　華　　　民　　　國　　九十一　　年　　　七　　　月　　　二　　　日
~B法院書記官　陳昱良
~B附表：
~F0
~T32
┌──┬────────────┬────────┬────────┬
│    │                        │                │                │
│編號│      物品名稱          │　　　單位      │     數量       │
├──┼────────────┼────────┼────────┤
│ １ │木質原木桌              │      張        │      壹        │
├──┼────────────┼────────┼────────┤
│ ２ │木質茶盤                │      只        │      壹        │
├──┼────────────┼────────┼────────┤
│ ３ │木質原木泡茶椅          │      張        │      陸        │
└──┴────────────┴────────┴────────┘
